【裁判字號】    92,上易,1987
【裁判日期】    920807
【裁判案由】    詐欺等
【裁判全文】
臺灣高等法院刑事判決                        九十二年度上易字第一九八七號
    上  訴  人  臺灣臺北地方法院檢察署檢察官
    被      告  乙○○
                丙○○
右上訴人因被告等竊盜等案件，不服臺灣臺北地方法院九十二年度易字第一一二七號
，中華民國九十二年六月三日第一審判決（聲請簡易判決處刑案號：臺灣臺北地方法
院檢察署九十一年度偵字第一三八二八號、九十一年度偵字第一三八三０號、九十一
年度偵字第一八七七四號、九十一年度偵字第一八七七五號，原審法院改依通常程序
審理），提起上訴，本院判決如左：
    主  文
上訴駁回。
    理  由
一、檢察官聲請簡易判決處刑意旨略以：被告乙○○、丙○○二人共同基於意圖為自
    己不法所有之概括犯意聯絡，明知「天堂」線上遊戲軟體電腦程式著作物，係南
    韓商ＮＣSOFT公司所著作，並經契約授權「遊戲橘子數位科技股份有限公司」（
    下稱遊戲橘子公司）在臺灣地區予以中文化後發行，竟自民國九十一年五月十七
    日凌晨起，在臺北縣板橋市○○路○段一號三樓之六丙○○住處，由被告乙○○
    、丙○○二人分別以「叮噹小閻君」、「ＳＨＦＫＳＥＩ」、「亞蘭德倫」、「
    今晚打老虎」、「小均的銀行」、「飛龍帥騎」、「臺灣中小企銀」等暱稱登入
    遊戲橘子公司所管理維護之「天堂」網路連線遊戲之戰神雅典娜伺服器，對被害
    人徐延詮、丁○○、戊○○、甲○○等二十餘人宣稱欲以新臺幣（下同）購買天
    幣或天堂線上遊戲之裝備寶物，使被害人徐延詮等人陷於錯誤，誘騙被害人徐延
    詮等人至臺北縣蘆洲市○○路三六三號一樓之「Ｅ世代網路贏家」、臺北縣板橋
    市○○路○段四十一號之「哈啦客棧」及臺北縣板橋市○○路○段之「生活資訊
    館」等處之網路咖啡廳，二人輪流推由其中一人對被害人徐延詮等人以少數現金
    約定交易虛擬財物之細節後，即分別在該網路咖啡廳使用電腦連接上網並進入天
    堂線上遊戲輸入帳號、密碼，透過自己在天堂線上遊戲之虛擬角色交換天幣、寶
    物及裝備等虛擬財物，而另一人則伺機在被害人徐延詮等人後方，以背誦之方式
    ，獲得被害人徐延詮等人之帳號、密碼，俟被害人徐延詮等人離開網路咖啡廳返
    回住處後，旋共同基於為自己不法之利益，以被害人徐延詮、丁○○、戊○○、
    甲○○等二十餘人之帳號及密碼，連續多次在前揭網路咖啡廳，以該處電腦主機
    兩臺連接至遊戲橘子公司所維護之「天堂」線上遊戲伺服主機，再利用該處之二
    部電腦，分別輸入自己在「天堂」線上遊戲所使用之帳號、密碼；及在另一部電
    腦輸入以前揭背誦手段取得之被害人徐延詮、丁○○、戊○○、甲○○等二十餘
    人之帳號、密碼，同時連線至「天堂」線上遊戲伺服主機，使遊戲橘子公司陷於
    錯誤，提供該線上遊戲伺服主機予被告乙○○、丙○○二人使用，二人並將被害
    人徐延詮等人在「天堂」線上遊戲所扮演角色所擁有之「+7祝福雙手劍」、「+6
    精靈金屬鏈甲」、「+5內衣」、「+5騎面」、「+4鋼鐵長靴」、「+5能量手套」
    等具有一定財產上交易價值且無法複製虛擬裝備、武器、道具等虛擬財物，藉由
    被告乙○○、丙○○及彼等所扮演遭盜用者之角色以直接交付予自己所扮演之角
    色，或藉由前揭線上遊戲者所扮演之角色丟棄在虛擬空間後再由自己所扮演之角
    色以拾獲等方式，竊取至自己所扮演之遊戲角色身上，計獲取總價值約十餘萬元
    之電磁紀錄財物。嗣被害人徐延詮、丁○○、戊○○、甲○○等二十餘人發現其
    在天堂遊戲扮演角色所擁有之裝備、寶物、天幣等無故消失，甚至帳號虛擬角色
    遭刪除，旋向遊戲橘子公司查閱「天堂」遊戲歷程紀錄後，始查知上情。因而認
    被告乙○○、丙○○二人，均涉有刑法第三百二十條第一項之竊盜罪嫌及同法第
    三百三十九條第二項之詐欺得利罪嫌。
二、按案件由犯罪地或被告之住所、居所或所在地之法院管轄；無管轄權之案件，應
    諭知管轄錯誤之判決，並同時諭知移送於管轄法院。刑事訴訟法第五條第一項、
    第三百零四條分別定有明文。
三、經查：本件被告乙○○之住居所及被告丙○○之住所，分別係在臺北縣蘆洲市○○路三二七巷二十四號及臺北縣永和市○○路二五六號二樓，有法務部戶役政連
    結作業系統個人基本資料查詢表二紙在卷可稽；被告丙○○居所係在臺北市○○
    市○○路一段一號三樓之六，復據被告丙○○於警訊中陳明在卷。而被告乙○○
    、丙○○二人係在被告丙○○臺北縣板橋市○○路○段一號三樓之六住處，分別
    以「叮噹小閻君」、「ＳＨＦＫＳＥＩ」等暱稱登入遊戲橘子公司所管理維護之
    「天堂」網路連線遊戲之戰神雅典娜伺服器，由被告乙○○以廣播方式對被害人
    徐延詮、丁○○、戊○○、甲○○等二十餘人宣稱欲購買天幣或天堂線上遊戲之
    裝備寶物，使被害人徐延詮等人陷於錯誤，誘騙被害人徐延詮等人至臺北縣蘆洲
    市○○路三六三號一樓之「Ｅ世代網路贏家」、臺北縣板橋市○○路○段四十一
    號之「哈啦客棧」及臺北縣板橋市○○路○段之「生活資訊館」等處之網路咖啡
    廳，於獲得被害人徐延詮等人之帳號及密碼後，共同意圖為自己不法之利益，以
    被害人徐延詮、丁○○、戊○○、甲○○等二十餘人之帳號及密碼，連續多次在
    前揭網路咖啡廳，以該處電腦主機連接至台北縣中和市○○路七三六號十八樓之
    六遊戲橘子公司所維護之「天堂」線上遊戲伺服主機，竊取被害人徐延詮等人在
    「天堂」線上遊戲所扮演角色所擁有之「+7祝福雙手劍」、「+6精靈金屬鏈甲」
    等虛擬財物。是被告乙○○、丙○○二人之犯罪地，係在臺北縣板橋市○○路○
    段一號三樓之六、臺北縣蘆洲市○○路三六三號一樓之「Ｅ世代網路贏家」、臺
    北縣板橋市○○路○段四十一號之「哈啦客棧」及臺北縣板橋市○○路○段之「
    生活資訊館」、台北縣中和市○○路七三六號十八樓之六遊戲橘子公司等處，俱
    不在台灣台北地方法院之轄區。原審據此認並無管轄權，諭知管轄錯誤之判決，
    並將全案移送於被告乙○○、丙○○住居所及犯罪地所在之臺灣板橋地方法院，
    認事用法，均無不合。
四、檢察官上訴意旨略以：電腦網路犯罪之案件，凡為被告所使用之電腦網路設備所
    在地之法院，均有管轄權，被告等二人既係透過由遊戲橘子公司所架設維護之伺
    服器，而遂行犯罪行為，而遊戲橘子公司所架設之伺服器所使用之頻寬，係向網
    路服務業者ＩＳＰ「中華電信數據通信分公司」（以下簡稱中華電信公司，址設
    台北市○○路○段二十一號），及和信超媒體股份有限公司（以下簡稱和信公司
    ，址設台北市○○○路三一三巷三號四樓）所租用，原審法院自屬有管轄權等語
    。惟查，遊戲橘子公司之伺服器，係設於該公司台北縣中和市○○路七三六號十
    八樓之六，已如前述。而遊戲橘子公司僅向中華電信公司等租用頻寬，由各基地
    台為電訊聯絡，尚難以中華電信總公司、和信總公司所在地為犯罪地，此與以電
    話向他人詐欺、恐嚇相同，電話公司主營業所，並不當然為屬犯罪地。上訴核無
    理由，應予駁回。
五、本件原審諭知管轄錯誤之判決，本院認上訴無理由而駁回上訴，依法不經言詞辯
    論為之。
六、據上論斷，應依刑事訴訟法第三百六十八條、第三百七十二條，判決如主文。
中      華      民      國    九十二    年      八      月      七      日
                            臺灣高等法院刑事第五庭
                                審判長法  官  曾  德  水
                                      法  官  楊  貴  雄
                                      法  官  趙  功  恆
右正本證明與原本無異。
不得上訴。
                                      書記官  孫  佩  琳
中      華      民      國    九十二    年      八      月      七      日


司法院資訊處製作；財團法人民間司法改革基金會備份。
